臺灣臺中地方法院民事判決
110年度重訴字第325號
原      告  黃奇圳
被      告  財政部國有財產署中區分署

法定代理人  趙子賢
訴訟代理人  林琦勝律師
            黃曉薇律師
上列當事人間確認地上權登記請求權存在事件，經本院於民國11
0年9月6日言詞辯論終結，判決如下：
    主  文
原告之訴駁回。
訴訟費用由原告負擔。
    事實及理由
壹、程序方面：
    按確認法律關係之訴，非原告有即受確認判決之法律上利益
    者，不得提起之，民事訴訟法第247條第1項前段定有明文。
    所謂即受確認判決之法律上利益，須因法律關係之存否不明
    確，致原告在私法上之地位有受侵害之危險，而此項危險得
    以對於被告之確認判決除去之者，始為存在，最高法院27年
    度上字第316號判決先例可資參考。經查，原告占有坐落臺
    中市○○區○○段000000000000000地號土地全部（下稱系爭土
    地），其主張就系爭土地業已時效取得地上權，而得請求就
    系爭土地登記地上權，兩造對於原告就系爭土地地上權登記
    請求權存否有爭執，倘不訴請確認，將使原告之地上權登記
    請求權私法上地位有受侵害之危險，故認原告本件聲明提起
    確認之訴，應有確認利益，合先敘明。
貳、實體方面
一、原告主張：訴外人林枝於民國39年4月間與臺中縣政府簽訂
    臺灣省河川公有耕地租賃契約（下稱系爭契約），承租系爭
    土地，林枝於斯時起即以所有之意思，和平、繼續占有系爭
    土地，後並持續由林枝之子輩及訴外人即林枝之孫輩林進陞
    等人以行使地上權之意思，和平、繼續占有系爭土地。嗣於
    108年5月1日、109年10月3日、同月19日，林進陞等人與伊
    簽訂國有地上物及承租權讓渡合約書，將系爭土地讓與伊，
    伊之占有期間自得自林枝簽訂系爭契約時起算，則迄今已逾
    70年，伊占有系爭土地後係用以搭蓋鐵皮棚屋、工寮等，是
    伊當得請求登記為系爭土地之地上權人，爰提起本件確認之
    訴等語，並聲明：確認原告就系爭土地之地上權登記請求權
    存在。
二、被告則以：林進陞等人及原告均非係以行使地上權之意思而
    占有系爭土地，難認原告得主張合併計算其等占有之期間，
    原告主張其係以行使地上權之意思占有系爭土地須由其負舉
    證責任等語，資為抗辯，並聲明：原告之訴駁回。
三、得心證之理由
　  原告主張上揭情節，為被告所否認，並以前揭情詞置辯。是
    本院應審酌者，茲分述如下：
　  ㈠按占有人推定其為以所有之意思，善意、和平、公然及無
      過失占有；當事人主張有利於己之事實者，就其事實有舉
      證責任，民法第944條第1項、民事訴訟法第277條前段分
      別定有明文。次按地上權為一種物權，主張時效取得之第
      一要件，須以行使地上權之意思而占有，若依其所由發生
      之事實之性質，無行使地上權之意思者，非有變為以行使
      地上權之意思而占有之情事，其取得時效，不能開始進行
      ；且占有土地建築房屋，有以無權占有之意思為之，有以
      所有之意思為之，有以租賃或借貸之意思為之，非必皆以
      行使地上權之意思而占有，故如主張以行使地上權之意思
      而占有者，應負舉證責任（最高法院64年台上字第2552號
      判決先例、86年度台上字第930號判決意旨參照）。
　  ㈡經查，林枝係依系爭契約以租賃之意思占有系爭土地，並
      由其子輩、孫輩即林進陞等人繼承後轉讓予被告，且轉讓
      者亦係租賃之權利，此有系爭契約、國有地上物及承租權
      讓渡合約書在卷可稽（見本院卷第35、55至61頁），足認
      林枝、林進陞等人及原告均係以租賃之意思占有系爭土地
      。原告雖主張其占有系爭土地係用以搭蓋鐵皮棚屋、工寮
      等，惟原告既主張其之占有權源為系爭契約及國有地上物
      及承租權讓渡合約書，益徵其係以租賃之意思占有系爭土
      地，至原告主張其係以行使地上權之意思而占有系爭土地
      等情，自應由其負舉證之責，就此原告復未另行舉證以實
      其說，自難憑以對原告為有利之認定。
四、從而，原告訴請確認原告就系爭土地之地上權登記請求權存
    在，為無理由，應予駁回。
五、本件事證已臻明確，兩造其餘攻擊防禦方法併提出之證據，
    經本院審酌後，認與本件判決結果均不生影響，爰不一一論
    駁。
六、訴訟費用負擔之依據：民事訴訟法第78條。
中　　華　　民　　國　　110 　年　　9 　　月　　27　　日
                  民事第一庭  法  官     曹宗鼎
上正本係照原本作成。
如對本判決上訴，須於判決送達後20日內向本院提出上訴狀。如
委任律師提起上訴者，應一併繳納上訴審裁判費。　　　　
中　　華　　民　　國　　110 　年　　9 　　月　　27　　日
                              書記官     曾右喬